【裁判字號】    94,訴,1552
【裁判日期】    950406
【裁判案由】    退除給與
【裁判全文】
臺北高等行政法院判決
                                     94年度訴字第01552號
                              .
原      告  甲○○
被      告  國防部海軍司令部
代  表  人  林鎮夷（司令）住同上
訴訟代理人  乙○
            丙○○
            丁○○
上列當事人間因退除給與事件，原告不服國防部中華民國94年 5
月16日94年決字第70號訴願決定，提起行政訴訟，本院判決如下
：
    主  文
原告之訴駁回。
訴訟費用由原告負擔。
    事  實
原告於民國（下同）38年2 月20日入伍，39年10月1 日改編陸軍
官校教導營第1 連上等彈藥兵，40年5 月1日 考入空軍通信學校
，41年11月15日自空軍通信學校畢業以下士任官，47年9 月5 日
帶階考入軍法學校，52年3 月6 日自軍法學校畢業以少尉任官，
62年4 月1日 退伍，嗣於93年10月26日向被告申請補發自38年 2
月20日起至40年5 月1 日止之士兵年資（2 年2 月又12日）退伍
金及補償金，並重新核算服役年資給予退休俸，經被告於93年11
月26日以海理字第0930007057號函、94年3 月17日海理字第0940
001493號函予以否准，原告不服，提起訴願，遭決定駁回，遂提
起本件行政訴訟，茲摘敘兩造訴辯意旨如次：
甲、原告方面：
壹、聲明：一、訴願決定及原處分均撤銷。
          二、被告應自62年4 月1 日起給與原告退休俸。
          三、被告應發給原告2 年2 月又12日的退伍金及補償
              金。
          四、訴訟費用由被告負擔。
貳、陳述：
一、關於重新核算服役年資並據以給予退休俸部分：本件為司法
    院釋字第455 號解釋意旨及效力所及，被告應給與退休俸：
（一）司法院釋字第455 號解釋可分為4 部分：(1)「國家對於公
      務員有給予俸給、退休金等維持其生活之義務，或得依法
      以其軍中服役年資與任公務員之年資合併計算為其退休年
      資。」此係屬公務員專屬部分、(2)「軍人為公務員之一種
      ，自有依法領取退伍金、退休俸之權利。」此係軍人專屬
      部分、(3)「其中對於軍中服役年資之採計並不因志願役或
      義務役及任公務員之前後服役而有所區別。」此點對軍人
      僅適用於前段，對公務員則皆適用、(4)「其原在軍中服役
      之年資應予合併計算。」此適用於軍人及公務員。以上 4
      點依其性質分別予以適用，始符合公平正義原則。否則，
      只有公務員之年資可與軍中服役年資合併計算為其退休年
      資，而軍人在軍中一貫之服役（兵、士官、軍官）年資反
      而不得合併計算為其退休年資，其理安在？
（二）上述解釋中「軍人有依法領取退伍金、退休俸之權利，其
      服役年資之採計並不因志願役或義務役而有所區別。」換
      言之，不論志願役或義務役均須採計為其退伍、退休年資
      。原告所服者為志願役，當然在採計之列，既予採計，則
      在服志願役中一貫所服之兵、士官、軍官三者，當然亦應
      一併採計而有服役年資24年1 個月又12天，依法應可領取
      退伍金、補償金及退休俸。
（三）上述解釋中「原在軍中服役之年資，應予合併計算。」係
      依憲法上之平等原則而設。而訴願決定謂僅適用於公務員
      之合併計算而不適用於軍人，顯違憲法平等原則。所謂原
      在軍中服役之年資，當然是只在軍中所有一切服役之全部
      而言，並不因服役中之升遷關係行程前後身分之不同（士
      兵、士官、軍官）之不同而不予合併計算。既言合併計算
      ，當然包括士兵、士官、軍官等3 者之年資在內，如係僅
      有上述3 者之1 之年資，便無合併計算可言。準此，原告
      字38年2 月20日始服役至62年4 月1日 退伍，計共服役24
      年1 個月又12天，依法可領退伍金、補償金及退休俸。
（四）上述解釋中「公務員得以其軍中服役年資與任公務員之年
      資合併計算為其退休年資。」但被告93年11月26日函略謂
      ：「軍、士官年資不得併計。」茲軍中之士兵、士官、軍
      官等年資若不得合併計算，則軍中服役年資與公務員年資
      合併計算之標準何在，則不啻否定上述解釋，致使形同具
      文。
（五）退休俸之給與，著重在軍人服役之年資，並非階級之差別
      ，乃國家對軍人服役逾20年而退伍時，酬其畢生辛勞，按
      其現職所得每半年所給予之養老金，亦即俗稱之終身俸。
      其20年間之年資是由擔任基層士兵所逐漸累積，不因期間
      升遷關係形成身分（階級）不同而中斷。因此原在軍中服
      役之年資依法應與合併計算為其退休年資，方為公允。
（六）又不論軍官或士官，只要服役滿20年，即可領取退休俸，
      但若服軍官或士官役皆各未滿20年，又不得合併計算，即
      使服士官役及軍官役共30餘年至40年未滿，亦不能領取退
      休俸，顯有違憲法上之平等原則。
（七）如被告所謂：「軍、士官年資不得併計」，則必有人可領
      雙份退休金，此種情形，在70年代以前，年輕的軍人不易
      退伍，亦有年長軍人不願退伍繼續延役者，因此服士官役
      滿20年再服軍官役滿20年者有之，請問有無一人可領雙份
      退休俸之規定，若無此規定，則其所謂軍、士官年資不得
      併計乙節，即不存在而歸於合併，焉能謂之不得併計。
（八）60年5 月1 日修正公布之陸海空軍軍官服役條例施行細則
      第22條前段所謂：「現役實職年資，以其服軍官現役實職
      之時間計算」，乃解釋59年6 月6 日陸海空軍軍官服役條
      例第21條所謂：「…按現役實質年資給與退伍金」之施行
      方法。而該條例第21條並未述及軍官、士官年資不得合併
      計算之疑義。而該條例施行細則第22條後段略謂：「在服
      軍官役前，曾服士官士兵役者，另依士官士兵退除給與規
      定發給之」，顯係擴張解釋，該條例施行細則於法已有不
      合，而被告據以上述條例施行細則之規定，而為「軍、士
      官年資不得併計」之推測臆斷，於法無據；即使法有明文
      規定「軍、士官年資不得併計」，經上述司法院釋字第
      455 號解釋公佈後，亦應歸於無效。
（九）70年7 月8 日修正公布之陸海空軍軍官服役條例施行細則
      規定服士官役之年資可與服軍官役之年資合併計算為其退
      休年資，雖未有溯及既往之規定，但被告於62年4 月 1日
      所核發予原告退伍給付，經上述司法院釋字第455 號解釋
      之效力所及，應屬無效必須重新辦理之事項，依中央法規
      標準法第18條規定從新從優原則，於不違上述解釋意旨之
      範圍內，除被告已辦竣「載階就讀軍校」一項之外，其餘
      原告申請補發2 年2 月12日年資之退伍金、補償金及重新
      核計退休年資並據以核發退休俸等2 項，被告尚未辦妥，
      應依上述解釋意旨辦理。
（十）末查，原告自38年2 月20日至62年4 月1 日期間所服士兵
      、士官及軍官役等各役共計24年1 月12日，依上述解釋固
      可領取退休俸。且原告自39年10月31日經國防部核定為步
      兵少尉，自該日至62年4 月1 日止，軍官年資已有22年 5
      個月，依法亦可領取退休俸。
二、關於請求被告補發38年至40年間退伍金及補償金部分，被告
    所稱該段年資不予承認顯無理由，亦無被告所稱請求權消滅
    時效之適用；若有，該消滅時效亦未屆滿：
（一）軍人與國家之關係，乃公法上之契約行為，既未曾解除契
      約，則原告於入伍生教導總隊之年資豈能不予列計。又原
      告於62年4 月1 日退伍時服役年資未予列計者有二：其一
      是入伍生總隊2 年2 月12 日，其二是帶階就讀軍校4 年6
      月2 日（47年9 月5 日至52年3 月6 日止）。上述兩段年
      資係屬性質同一之同一事件，且時效均已超過15年，然原
      告於93年5 月至10月間連續3 次申請補發兩者之退伍金及
      補償金，後者為被告所核准，前者遭被告以在入伍生總隊
      服役時間不算服役年資及逾請求權消滅時效予以駁回。惟
      所謂服役年資係由軍方人事單位所核定採計，而依據該服
      役年資衍生之退伍金與補償金亦應由軍方依職權所核發，
      並非依當事人之申請而發生請求權，故不生請求權消滅時
      效之問題。
（三）又原告於93年5 月26日、93年6 月7 日及93年10 月26 日
      共3 次向被告申請補計並補發原告在入伍生總隊服役2 年
      2 個月又12天之退伍金及補償金，嗣被告於93年11月26日
      函復略謂：入伍生總隊學生身分受訓之時間，不列計服役
      年資。此即是被告對原告之申請所作之准駁之處分，不同
      於訴願法第2 條規定應作為之機關而不作為之情形。又訴
      願法第82條第2 項規定：「受理訴願機關未為前項決定前
      ，應作為之機關已為行政處分者，受理訴願機關應認訴願
      為無理由，以決定駁回之。」此即應作為之機關若於訴願
      決定作成前，已為肯定（有利）之行政處分而言，此觀同
      法第82條第1 項：「…受理訴願機關認為有理由者…命應
      作為之機關速為一定之處分。」即明。但倘若應作為之機
      關係於訴願決定作成前已對訴願人為一否定（不利）之行
      政處分，則訴願受理機關則不得以同法第82條第2 項規定
      逕予駁回，否則即剝奪人民訴願之權利，為法所不許。因
      此被告於94年3 月17日海理字第0940001493號函復原告及
      國防部訴願審議委員會所謂：「請求權消滅時效」，係為
      原告93年12月3 日向國防部提起訴願後被告之答辯理由，
      此屬兩造於訴願階段之攻擊防禦方法，並非行政處分。
（三）退言之，按司法院釋字第455 號解釋之意旨，凡士兵、士
      官軍官服役年資均應一併計算為其退伍、退休年資。原告
      自93年5 月26日始知退伍年資與現實不符，乃向被告請求
      補計38年2 月20日至40年5 月1 日間原告於入伍生總隊服
      役2 年2 個月又12日之年資，並核發此段年資之退伍金及
      相關補助金。故倘若此部分聲明有請求權消滅時效之適用
      ，則依民法第128 條前段之規定，應自上述司法院釋字第
      455 號解釋公布之翌日即87年6 月6 日起算，至102 年 6
      月5 日止，非被告所稱已逾核發退伍金之請求權消滅時效
      。
乙、被告方面：
壹、聲明：一、原告之訴駁回。
          二、訴訟費用由原告負擔。
貳、陳述：
一、本件被告前依檔存員告退除給與名冊記載，原告退伍當時已
    核發士官退除年資6 年3 月21日在案，惟原告自41年11月15
    日（初任下士）至52年3 月6 日（初任少尉）止，實際服士
    官役年資計10年3 月21月，扣除已核發士官退除年資後，被
    告據以補發帶階就讀軍校年資4 年，並無違誤。至於原告依
    臺北市後備司令部及陸軍總部人事署提供之相關兵籍資料雖
    記載其於38年2 月20日入伍陸軍官校教導營第一連，迄於40
    年5 月1 日入空軍通信學校受訓，其間雖曾任「上等彈藥兵
    」乙職，惟該項年資之退伍金及補償金，已逾民法第125 條
    規定之請求權時效15年而消滅。準此，原告縱有士兵服役年
    資之事實，亦已不符辦理補發士兵年資退伍金。
二、本件依(1)59年6 月6 日總統令修正公布之「陸海空軍軍官服
    役條例」第21條略以：服現役逾3 年以上未逾20年者，按現
    役實職年資給與退伍金。(2)60年5 月1 日行政院台六十防字
    第3875號令修正公布之「陸海空軍軍官服役條例施行細則」
    第22條略以：現役實職年資，以其服軍官現役實戰之時間計
    算; 在服軍官役前，曾服士官士兵役者，乃依士官士兵退除
    給與規定發給之。(3)71年7 月30日國防部令頒「陸海空軍軍
    官退伍除役業務處理手冊」規定略以：軍官、士官年資自70
    年7 月1 日起以其服軍官、士官現役實職之時間合併計算，
    軍官年資已滿20年者，士官年資准依志願選擇併計支領退休
    俸，或另依士官退除給與規定支領退伍金。(4)81年8 月19日
    （81）吉嘉字第9992號令頒「退除軍官曾服士官兵役年資計
    算審查作業規定」略以：退除軍官在軍（士）官基礎教育班
    隊或入伍生總隊（團）以學生（兵）身分受訓之時間，均不
    列計服役年資; 至已任官之軍官、士官，再考選入軍事校院
    正期或專科（業）班接受軍官基礎教育者，受訓之時間，應
    列計服役年資等規定，原告之請求不應准許，蓋因：依兵籍
    表資料登載，原告自40年5 月1 日入學空軍通信學校，41年
    11月15日初任下士，52年3 月6 日初任少尉，62 年4月1 日
    以少校階退伍，實際服士兵現役年資計1 年6 月又9 日，服
    士官現役實質年資計10年3 月又21天（含帶階就讀軍法學校
    4 年之士官年資），服軍官現役實質年資為10 年 又25日，
    揆諸上述軍官暨士官服役條例及其施行細則規定，原告軍官
    役及士官役年資均未達支領退休俸之標準。次查，依原告退
    伍當時陸海空軍軍官服役條例及其施行細則規定，士兵及士
    官役之年資，尚不得與軍官役年資合併計算退除給與，原告
    訴訟意旨主張本案應適用司法院釋字第455 號解釋，以實際
    起彼日期核計軍中服役年資等，按上述解釋意旨，乃針對軍
    中服役年資之採計，應否因任公務員前後而有區別之解釋，
    要與本案所涉士官及士兵役年資得否併軍官年資之系爭事實
    有別；且原告自62年4 月1 日退伍後，並未再任公務員，自
    無司法院釋字第45 5號解釋之適用。又原告主張應依70年 7
    月8 日修正公布之陸海空軍軍官服役條例施行細則規定，併
    計軍、士官年資給予退休俸，惟按該服役條例施行細則，雖
    已放寬士官兵役之年資得與軍官年資合併計算，然綜觀修正
    後之全文並無溯及適用之規定，原告既已於62年4 月1 日退
    伍，自無援引適用之餘地。
    理  由
一、被告國防部海軍司令部（原名國防部海軍總司令部）其組織
    規程於訴訟程序進行中經95年2 月15日國防部制創字第0950
    000136號令發布修正並更名，原代表人陳邦治於訴訟程序進
    行中變更為林鎮夷，茲由現任代表人林鎮夷具狀依法聲明承
    受訴訟，核無不合，應予准許。
二、經查，本件原告於38年2 月20日入伍，39年10月1 日改編至
    陸軍官校教導營第1 連上等彈藥兵，屬編制內士兵身份，40
    年5 月1 日考入空軍通信學校，41年11月15日畢業以下士任
    官，47年9 月5 日考入軍法學校，52年3 月6 日畢業以少尉
    任官，62年4 月1 日退伍，退伍時經被告核定士兵年資1 年
    6 月9 日、士官年資6 年3 月21日，軍官年資10年26日，並
    依當時施行法規發給退除給與。嗣被告再於93年間核定漏計
    之士官年資4 年，並補發退除給與予原告各情，為兩造所不
    爭執，且有兵籍表、空軍通信學校學生畢業證書、軍法學校
    學生畢業證書、陸海空軍軍官退伍令、國防部海軍總司令部
    人事署94年2 月4 日鄭樸字第0940002443號函、陸軍軍籍卡
    片等件在卷足憑，堪信為真實。
三、至於原告主張：被告應補發38年至40年間2 年2 個月又12日
    年資之退伍金及補償金；另自38年2 月20日至62年4 月1 日
    期間所服士兵、士官及軍官役等各役共計24年1 月12日依法
    亦可領取退休俸云云，則為被告所否認，且以前揭詞情置辯
    ，是本件應審酌者厥為：(1)原告有關38年2 月20日起至40年
    5 月1 日止年資之退伍金及補助金之請求權，是否罹於時效
    而消滅；(2)原告請求併計其自38年2 月20日至62年4 月 1日
    期間所服士兵、士官及軍官役年資發給退休俸有無理由等項
    ，茲論述如下：
（一）有關38年2 月20日起至40年5 月1 日止年資之退伍金及補
      助金請求部分：
  １、按「行政法院應依職權調查事實關係，不受當事人主張之
      拘束。」、「行政法院為裁判時，應斟酌全辯論意旨及調
      查證據之結果，依論理及經驗法則判斷事實之真偽。」為
      行政訴訟法第125 條第1 項及第189 條第1 項所明定。據
      此，我國行政法院係對行政機關之高權行為，應就一切可
      能之觀點進行審查，行政機關之追補理由如有助於法院客
      觀事實與法律之發現，則行政機關作成處分時所持之理由
      雖不可採，但依其他理由認為合法時，如所追補之理由在
      作成行政處分時即已存在，且不變更原行政處分的性質，
      行政法院亦應駁回原告之訴訟（訴願法第79條第2 項亦同
      此理）。而本件原告38年2 月20日入伍，至40年5 月1 日
      考入空軍通信學校止，係屬編制內士兵身份之事實，於被
      告作成行政處分時即已存在，而時效抗辯之理由追補，並
      未變更基礎事實，亦未逾越原處分就該期間退伍金及補助
      金准駁之範疇，揆諸前揭說明，本院就被告所為時效抗辯
      自得審究，合先指明。
  ２、次按「請求權，因十五年間不行使而消滅。但法律所定期
      間較短者，依其規定。」「消滅時效，自請求權可行使時
      起算。」民法第125 條前段及第128 條前段分別定有明文
      ，此項規定於行政程序法施行前，除法律別有規定外，於
      公法上之請求權應予類推適用之。本件原告自38年2 月20
      日入伍，39年10月1 日改編至陸軍官校教導營第1 連上等
      彈藥兵，至40年5 月1 日考入空軍通信學校止，係屬編制
      內士兵身份一節，已如前述，是上開期間應列計服役年資
      ，自不待言。然因原告自38年2 月20日入伍起至40年5 月
      1 日止（共計2 年2 月12日）編制陸軍官校教導營第1 連
      上等彈藥兵，屬士兵身份一事，己身知之最詳，其於62年
      4 月1 日退伍時，未據被告核定上開期間年資計發退除役
      給與及相關補助，即知上情並可行使上開請求權，而未行
      使，遲至93年間始向被告請求，顯逾15年之請求權時效，
      從而，被告為時效抗辯，並以94年3 月17日海理字第0940
      001493號函拒絕給付，自屬有據，訴願決定以被告就原告
      之請求已於訴願決定前依職權作成處分，而認原告之訴願
      為無理由，依訴願法第82條第2 項決定駁回，於法並無不
      合，原告就此之主張，並無可採。
（二）有關原告請求併計其自38年2 月20日至62年4 月1 日期間
      所服士兵、士官及軍官役年資發給退休俸部分：
  １、按「志願士兵在營服役期滿，應予退伍。」、「本條例施
      行前已退除者，其支領之退除給與及其他各項補助，均按
      原規定支給。」為91年06月05日公布施行之陸海空軍軍官
      士官服役條例第39條第1 項所明定。又「士官退伍時之給
      與如左：一、服現役未逾三年者，不發退伍金。二、服現
      役逾三年以上，未逾二十年者，按服現役實職年資，給與
      退伍金。三、服現役逾二十年，或服現役滿十五年，而年
      滿六十歲者，按服現役實職年資，給與退休俸終身，或依
      志願，按第二款規定，給與退伍金。」、「常備軍官，自
      任官之日起役，預備軍官，自授給預備軍官適任證書之日
      起役，其服役區分，如左：一、現役：以在營任軍官職務
      者服之，至依法停役、退伍、或解除召集，或除役時為止
      。二、預備役：區分第一預備役第二預備役第三預備役以
      停役或退伍或解除召集者服之至除役時為止。」、「軍官
      退伍時之給與如左：一、服現役未逾三年者，不發退伍金
      。二、服現役逾三年以上，未逾二十年者，按服現役實職
      年資，給與退伍金。三、服現役逾二十年，或服現役滿十
      五年，而年滿六十歲者，按服現役實職年資，給與退休俸
      終身，或依志願，按第二款規定，給與退伍金。」分別為
      48年8 月8 日公布施行之志願士兵服役條例第4 條、48年
      8 月4 日公布施行之陸海空軍士官服役條例第21條、59年
      5 月28日修正公布之陸海空軍軍官服役條例第3 條、第21
      條所明定。而依前揭各法規所定，志願士兵服役於94年志
      願士兵服役條例修正前並無退伍給與之規定，而士官、軍
      官服役法定役期及退伍給與，依當時施行之陸海空軍士官
      服役條例、陸海空軍軍官服役條例，係分別計算核發，並
      無合併計算之明文，合先指明。
  ２、本件原告雖主張其於39年10月31日即獲核定適任步兵少尉
      ，自該日至62年4 月1 日止，其軍官年資已有22年5 個月
      ，依法亦可領取退休俸云云，並提出陸軍預備軍官適任證
      書為證，惟查，軍官退伍時之給與按服現役實職年資為計
      ，而服現役者以在營任軍官職務者為限，此觀諸59年5 月
      28 日 修正公布陸海空軍軍官服役條例第3 條、第21條規
      定甚明。本件原告雖獲頒陸軍預備軍官適任證書，然其於
      39 年10 月31日至52年3 月5 日分別在營服士兵役、士官
      （下士、中士、上士）役，非軍官職務一節，有原告兵籍
      資料附卷可稽，是原告主張伊39年10月31日至52年3 月 5
      日之年資為軍官年資，伊軍官年資已有22年5 個月，依法
      亦可領取退休俸云云，顯與事實不符，尚無可採。又承上
      所述，本件原告至退伍時，士兵年資為3 年8 月21日、士
      官年資為10年3 月21日、軍官年資為10年又26日，俱未達
      前開陸海空軍士官服役條例、陸海空軍軍官服役條例所定
      給與終身退休俸之標準，而士兵、士官、軍官年資於該時
      並無合併計算退伍年資之明文，是原告主張伊服士兵、士
      官、軍官役各年資應合併計算，即嫌乏據。
  ３、又士兵、士官、軍官服役年資於原告退伍之時，斯時之志
      願士兵服役條例、陸海空軍士官服役條例、陸海空軍軍官
      服役條例，係分別計算核發，並無合併計算之明文，則60
      年5 月1 日修正公布之陸海空軍軍官服役條例施行細則第
      22條後段「在服軍官役前，曾服士官士兵役者，另依士官
      士兵退除給與規定發給之」乃各該規定旨意之重申，非屬
      擴張解釋。另士兵、士官、軍官服役年於該時雖不得合併
      計算退休年資，但原告仍可按服役種類之年資，依相關規
      定請領各役別年資之退除役給與及相關補助，並未因其一
      役別退除役給與權利之行使，而排除其他，無悖於平等原
      則，原告就此之主張，亦無可取。
  ４、次查，原告係於62年間以少校階退伍，基於適用法律應依
      程序從新實體從舊之原則，自應適用原告退伍當時有效之
      59 年5月28日修正公布之陸海空軍軍官服役條例規定，且
      基於法律不溯及既往之原則，不得適用70年公布之陸海空
      軍軍官服役條例施行細則之規定。至司法院釋字第45 5號
      解釋固載明「軍人為公務員之一種，自有依法領取退伍金
      、退休俸之權利，或得依法以其軍中服役年資與任公務員
      之年資合併計算為其退休年資…」等語；然其旨在揭示「
      軍中服役年資」與「任公務員之年資」得合併計算為其退
      休年資，對軍中服役年資之採計並不因志願役或義務役及
      任公務員之前、後服役而有區別，與本件訟爭之士兵、士
      官及軍官各役別年資，於原告62年間退伍時得否合併計算
      退伍年資無涉，要難比附援引。
四、綜上所述，原處分於法並無違誤，訴願決定予以維持，亦無
    不合，原告仍執前詞，訴請撤銷原處分與訴願決定，命被告
    作成核發2 年2 月又12日之退伍金及補償金及自62年4 月 1
    日起給與退休俸予原告之處分，洵屬無據，應予駁回。
五、本件因事證已臻明確，兩造其餘攻擊、防禦方法，經核與判
    決之結果不生影響，無庸逐一論述，併予敘明。
六、據上論結，本件原告之訴為無理由，爰依行政訴訟法第98條
    第3 項前段，判決如主文。
中    華    民    國    95    年     4    月    6     日
                  第六庭審判長法  官   林樹埔
                              法  官   陳鴻斌
                              法  官   許瑞助
上為正本係照原本作成。
如不服本判決，應於送達後20日內，向本院提出上訴狀並表明上
訴理由，如於本判決宣示後送達前提起上訴者，應於判決送達後
20日內補提上訴理由書（須按他造人數附繕本）。
中    華    民    國    95    年     4    月    6     日
                              書記官   何閣梅


司法院資訊處製作；財團法人民間司法改革基金會備份。
